臺灣宜蘭地方法院刑事判決　　　　　　　94年度交易字第68號
公　訴　人　臺灣宜蘭地方法院檢察署檢察官
被　　　告　甲○○
上列被告因過失傷害案件，經檢察官提起公訴（94年度調偵字第
45號），本院判決如下：
    主  文
甲○○因過失傷害人致重傷，處有期徒刑伍月，如易科罰金以
佰元折算壹日。
    事  實
一、甲○○於民國九十三年十二月二十六日上午十一時十分許，
    駕駛車牌號碼ＩＲ─二二一一號自用小客車，沿宜蘭縣礁溪
    鄉○○村○○路由北往南行駛，行經宜蘭縣礁溪鄉玉田村與
    時潮村交界農路之交岔路口時，本應注意車輛行至無號誌且
    未劃分幹、支線之交岔路口，同為直行車者，左方車應暫停
    讓右方車先行，雖當時為雨天，路面狀況濕潤，然該處係有
    日間自然光線，且為視距良好、無缺陷、無障礙物之柏油路
    面，甲○○之意識清楚，所駕車輛機件正常，而當時其右方
    有乙○○所騎乘沿宜蘭縣玉田村之農路由西往東行駛之車牌
    號碼ＱＣ六─八一三號輕型機車亦直行欲通過交岔路口，甲
    ○○為左方車應注意，能注意上揭交通安全規範，竟不注意
    ，並未暫停仍貿然駛越，致二車相撞，當場造成乙○○人車
    倒地，並致乙○○受有頭面、四肢多處擦傷及下頷骨骨折、
    右側肋骨第一至五根骨折、左側鎖骨骨折合併皮下氣腫、兩
    骨盆骨折合併兩側股骨頭脫位等屬於身體及健康難治之重傷
    害。甲○○於肇事後，主動向警方報案並表明肇事人身分，
    且自願接受裁判，始查悉上情。
二、案經乙○○訴由宜蘭縣警察局礁溪分局報告臺灣宜蘭地方法
    院檢察署檢察官偵查起訴。
    理  由
一、訊據被告甲○○對於上揭車禍事實及其過失部分坦承不諱，
    僅辯稱告訴人乙○○之傷害未達重傷害程度云云。經查本件
    車禍經過，業經告訴人乙○○到庭指證，並有道路交通事故
    現場圖一紙、道路交通事故調查報告表二紙及現場相片十幀
    附卷可稽。另本件經送請臺灣省基宜區車輛行車事故鑑定委
    員會鑑定事故發生原因，亦認被告駕駛自小客車行經無號誌
    岔路口，屬左方車未停讓右方車先行，致與告訴人撞及，為
    肇事主因，有該會九十四年三月二日基宜鑑字第○九四五○
    ○○三八一號函附鑑定意見書一份在卷可參。又告訴人乙○
    ○確係因本件車禍致受有頭面、四肢多處擦傷及下頷骨骨折
    、右側肋骨第一至五根骨折、左側鎖骨骨折合併皮下氣腫、
    兩骨盆骨折合併兩側股骨頭脫位等屬於身體或健康難治之重
    傷害，有告訴人之診斷證明書二紙、行政院衛生署宜蘭醫院
    函及行政院國軍退除役官兵輔導委員會臺北榮民總醫院函各
    一件在卷可據，且車禍發生迄今已逾八月，告訴人經傳喚到
    庭，仍不能自主行動，須人以輪椅扶持載送，經勘驗其左腿
    因左側骨盆骨折合併兩側股骨脫位等傷未癒，以致左腿肌肉
    略為瘦小，有萎縮情況，亦有卷附審理筆錄及當庭所拍告訴
    人乘坐輪椅相片可參。堪認係屬刑法第十條第四項第六款規
    定身體及健康難治之重傷害。按車輛行至無號誌且未劃分幹
    、支線之交岔路口，同為直行車者，左方車應暫停讓右方車
    先行，道路交通安全規則第一百零二條第一項第二款定有明
    文，被告駕車自應注意上揭規定，而依附卷之交通事故調查
    報告表所載，本件肇事時地之路況良好，即肇事當時，被告
    並無不能注意之情事，竟疏未注意因而肇事，致告訴人受有
    重傷，其顯有過失，且被告之過失行為，與告訴人之受重傷
    間，具有相當因果關係。又刑法上之過失，不若民事責任係
    專以填補損害為目的，故無所謂過失相抵理論，是縱認告訴
    人騎乘機車，行經無號誌之交岔路口，亦有疏未減速慢行、
    作隨時停車準備之情事，而對本件車禍之發生與有過失，亦
    無消弭被告刑事責任之餘地，是被告所辯尚無可採，其犯行
    足堪認定。
二、核被告甲○○所為，係犯刑法第二百八十四條第一項後段之
    過失重傷害罪。另被告於肇事後，旋即向該管公務員申述其
    犯罪事實，不逃避而接受裁判，有宜蘭縣警察局礁溪分局道
    路交通事故肇事人自首情形紀錄表一紙附卷可參，合於刑法
    第六十二條前段所定自首要件，應依法減輕其刑。爰審酌被
    告過失之程度、車禍造成告訴人乙○○重傷害迄未康復，而
    被告迄未能積極合理與告訴人達成和解協議，增加告訴人及
    家屬痛苦等一切犯罪情狀，量處如主文所示之刑，並諭知易
    科罰金之折算標準。
據上論斷，應依刑事訴訟法第二百九十九條第一項前段，刑法第
二百八十四條第一項後段、第六十二條前段、第四十一條第一項
，罰金罰鍰提高標準條例第一條前段、第二條判決如主文。
本案經檢察官陳嘉瑜到庭執行職務。
中　　華　　民　　國　　94　　年　　9 　　月　　12　　日
                  刑事第一庭審判長法  官　黃麗生
                                  法  官  黃永勝
                                  法  官  林惠玲
以上正本證明與原本無異。
如不服本判決，應於判決送達後十日內向本院提出上訴狀（應附
繕本）。告訴人或被害人如對於本判決不服者，應具備理由請求
檢察官上訴，其上訴期間之計算係以檢察官收受判決正本之日期
為準。
                                  書記官  林慶生
中　　華　　民　　國　　94　　年　　9 　　月　　12　　日
附錄法條：
中華民國刑法第284條第1項
(過失傷害罪)
因過失傷害人者，處6月以下有期徒刑、拘役或5百元以下罰金，
致重傷者，處1年以下有期徒刑、拘役或5百元以下罰金。
